【裁判字號】    97,重訴,12
【裁判日期】    971017
【裁判案由】    返還不當得利
【裁判全文】
福建金門地方法院民事判決              97年度重訴字第12號
原      告  協泰營造廠股份有限公司
法定代理人  甲○○
訴訟代理人  吳奎新律師
被      告  金門縣政府
法定代理人  乙○○
訴訟代理人  李志澄律師
複  代理人  林國明律師
上列當事人間請求返還不當得利事件，本院於中華民國97年10月
17日言詞辯論終結，判決如下：
    主  文
原告之訴及假執行之聲請均駁回。
訴訟費用新臺幣壹拾捌萬伍仟肆佰肆拾捌元由原告負擔。
    事實及理由
一、按訴狀送達後，經被告同意，得為訴之追加，民事訴訟法第
    255條第1項第1款定有明文。查原告於本院民國97年10月3日
    言詞辯論期日為訴之追加，依民法第179條及第514條規定，
    併求為「被告應出具質權消滅通知書予台灣土地銀行股份有
    限公司中和分行，並將以原告為存款人，存單號碼588076號
    ，存款期間83年3月20日起至84年1月30日止，存單本金3,13
    7,500元之定期存單返還原告」，雖得被告同意，但該追加
    之訴因有民事訴訟法第249條第1項第7款規定之情形，由本
    院另於97年10月8日為駁回該追加之訴及命原告負擔追加之
    訴訴訟費用之裁定，合先說明。
二、原告起訴主張：被告將榮湖污水下水道系統土木管線部分之
    工程（下稱系爭工程）交由原告承作，兩造並於82年12月24
    日簽訂合約為憑，嗣經辦理工程追加後，總工程款為新臺幣
    （下同）129,879,572元。原告按期施工並已受領第1期至第
    23期工程款，餘尚未受領。原告業已完成系爭工程98.57%，
    且為被告所不爭執，被告自應按上開完工比例，給付承攬報
    酬與原告，合計6,319,656元（129,879,572×98.57%－128,
    022,294×10%－108,900,409＝6,319,656）；又被告既於86
    年4月前進駐使用系爭工程，其舉形同驗收，加以保固期間
    屆滿，依約被告應將10%之工程保留款12,802,229元（128,0
    22,229×10%＝12,802,229）併付原告；再者，被告因系爭
    工程LP-3五座抽水井之用地問題及民怨抗爭等因素，須另覓
    地並變更設計改採FRP管材，致原告83年向英國進口經檢驗
    合格並已進場之VCP管材無法使用，依系爭工程合約第6條「
    如因甲方（指被告）變更工程，乙方（指原告）須廢棄已完
    工程之一部分或已到場之合格材料，由甲方核實驗收後，參
    照本合約所訂單價或訂約時料價或新議訂單價計給之」之約
    定，被告另應支付該筆材料費583,020元。以上合計，被告
    應給付原告19,704,905元（6,319,656＋12,802,229+583,02
    0元＝19,704,905元）及自92年12月9日起按法定利率計算之
    遲延利息等語。依民法第179條不當得利規定，求為給付，
    聲明：（一）、被告應給付原告19,704,905 元及自民國92
    年12月9日起按年息5%計算之利息。（二）、願供擔保，請
    准宣告假執行。
三、被告則以：原告前開請求，業經本院92年重訴字第7號請求
    給付承攬報酬等事件（下稱前案）敗訴確定，提出前案歷審
    裁判（附於本院卷第47至88頁）。又被告已為時效抗辯，無
    須付款，自無不當得利等語，資為抗辯。答辯聲明：（一）
    、原告之訴駁回。（二）、願供擔保，請准免為假執行。
四、本院依職權調取前開全卷，原告就前開相同之項目及金額（
    含利息部分），於前案依兩造間之承攬法律關係及契約約定
    ，求為給付承攬報酬，經前案認被告為2年短期時效抗辯為
    可採，為原告敗訴判決確定（前案第1審判決即本院92年度
    重訴字第7號判決事實及理由第五之（三）點、前案第2審判
    決即福建高等法院金門分院95年度重上字第2號判決事實及
    理由第伍之四點、前案第3審裁定即最高法院97年度台上字
    第528號裁定，分別見本院卷第54至55、81至82、86至87頁
    ）。查本件定作人即被告就承攬報酬之給付既為時效抗辯，
    經前案採為判決理由而為本件承攬人即原告敗訴並告確定，
    參諸最高法院85年度台上字第924號裁判意旨，被告因時效
    抗辯得拒絕給付19,704,905元及其利息，即因時效而取得利
    益，自不構成不當得利。
五、綜上，原告依不當得利法律關係，求為本件本、息給付，為
    無理由，不應准許，應予駁回。原告陳明願供擔保，聲請宣
    告假執行，因其訴駁回而失所依據，亦應駁回。
六、本件事證已臻明確，兩造其餘攻擊防禦方法，核與本件判決
    結果不生影響，爰不逐一論述。
七、據上論結，本件原告之訴為無理由，依民事訴訟法第78條規
    定，訴訟費用185,448元，由敗訴之原告負擔之。
中    華    民    國    97    年    10    月    17    日
                  民事庭        法  官  周美玲
正本係照原本作成
如對本判決上訴，須於判決送達後20日內向本院提出上訴狀（應
具理由併添具繕本1件）
中    華    民    國    97    年    10    月    17    日
                                書記官  陳鴻璋


司法院資訊處製作；財團法人民間司法改革基金會備份。
